# 关于资产收购商誉的会计处理意见

提问人：sparkool 时间：2014-02-17 20:01:24
LO股份 2011 年按照2.92亿元评估价格（收益法）（实际支付2.91亿元）定向增发股票收购“TE”100%资产，可辨认净资产公允价值2.4亿元，LO股份合并时确认商誉 5100 万元；同时，资产收购时，“TE”原股东签署业绩承诺（2011-2013年），如果承诺业绩无法完成，差额部分，由原TE股东以股票进行偿还。截止 2013 年 12 月 31 日，TE2012年、 2013 年业绩均未达到承诺金额，合计差异 3000 万元，股票应偿还 550 万股，按定向增发价格计算，折合 8000 万元；
2013 年 12 月 31 日，经评估公司测算，TE评估价值2.8亿元（成本法）。
项目小组的处理意见，按照前后评估价格的差异=2.92亿元-2.8亿元=1200万元，计提商誉减值准备。
LO股份管理层提出，LO股份公司原收购价格为2.91亿元，按照目前偿还计算，LO股份实际支付收购金额只有2.92亿元-8000万元=2.12亿元，因此应该根据实际支付对价重新计算商誉，即应该把原来确定的商誉 5100 万元冲回，同时冲减资本公积；公司期末也不存在商誉减值准备。（公司管理层同时认为，应该把原来确认的净资产减少 8000 万元）；
问题
1 ：请问公司管理层的意见是否合理；烦请帮忙补充相关处理依据；
2. 项目小组处理是否合理；
3. 是否可以从标的资产的历史成本计量，业绩承诺补偿属于股东与股东之间的内部行为进行解释？证监会 2012 年上市公司执行会计准则监管报告里面有提到类似上述事项，有部分上市公司将此类或有对价变动冲减了商誉，其会计处理并不符合准则的规定，但未具体说明规定内容，是否可以补充？
请教版主，烦请回复，谢谢。

回答人：chenyiwei
1 、根据中评协《以财务报告为目的的评估指南[试行]》（中评协[2007]169号）第三十六条规定：“会计准则规定的资产减值测试不适用成本法”。因为成本法的评估结果既不代表公允价值减去处置费用后的净额，也不代表未来现金流量现值。因此成本法评估结果不作为计提减值准备的依据。本案例中的商誉减值应采用收益法对相关资产组进行估值后确定，计提的减值损失应计入损益。 2 、按约定低价回购原股东的股份，按权益性交易原则处理，回购价格与这部分股份对应的净资产之间的差额调整资本公积，不能确认为损益，也不能调整原先购买日确认的商誉。 因此，管理层和审计师的意见均有不恰当之处。

提问人：zengfengxia 时间：2014-02-18 17:25:43
陈版，这种情况是不是类似于或有对价？按照准则，应当在合并日考虑或有对价的公允价值，在公司确认商誉的情况下（认同收益法的评估结果）合并日公允价值为 0 ，后面收到补偿的公允价值差异应当计入当期损益。准则中说或有对价为权益性质的，不进行会计处理。这句话结合这个案例应当如何理解？

回答人：chenyiwei
这种安排是一种或有对价的形式。但是，因为具体的实现方式是按照固定价格回购原股东的股权，因此按照“固定换固定”原则，应体现为一项权益工具。如果在购买日，根据当时的情况分析，认为触发低价回购注销的或有对价的可能性很小，则该或有对价金额应确认为零，且企业自身权益工具的后续公允价值变动在报表上是不确认的。所以这部分或有对价实际上对报表没有影响。而且，即使初始确认时该权益工具的公允价值不为零，则也是体现在资本公积中，构成该等股东出资的一部分，所以对报表也没有实质性的影响。

提问人：sparkool 时间：2014-02-18 19:45:22
陈老师@chenyiwei，我不同意其为权益性交易：
因为权益性交易冲减资本公积，一般指的是多数股东与少数股东之间的股权交易；
原股东TE股东与原LO股份，目前均为LO股份公司股东，补偿股份（不回购）只是涉及到公司股东内部的转让； 如： 2012 年补偿股票直接在股东之间转移，所以账面无需调整；
2013 年度，公司将回购补偿股份，并注销； 假如股权按照权益性交易原则处理，借：资本公积，贷：做什么科目？【回购时，借：
股本，贷：银行存款】
个人认为：LO按照2.91亿购买TE资产，相应合并报表，TE总体资产就是2.91亿元，是一个历史确定的成本（不是或有资产），至于原资产组未达到预期效益，只是说明原资产组存在减值，应该计提减值准备；至于回购或者是补偿，只是股东与股东之间的博弈。

回答人：chenyiwei
此次所讨论的会计主体是LO。TE的股东以其所持的TE股权对LO出资，使TE成为LO的子公司，相应地TE的原股东变为LO的股东。当TE的业绩不达标时，LO可向这部分由原TE的股东转化而来的LO股东回购其持有的LO股份，所以属于本会计主体与本会计主体的权益持有者之间的交易，即权益性交易。

提问人：sparkool 时间：2014-02-18 21:03:54
请教陈老师，那么对于原LO股东、新LO少数股东和LO主题三者的会计处理分别如何？

回答人：chenyiwei
1 、原LO股东：成本法核算的无需处理；权益法核算的作为收购部分股权导致持股比例上升处理；另外控股股东在合并报表层面按收购少数股权处理。 2 、新LO少数股东：按低价处置长期股权投资处理（减资退出）。 3 、LO：按收购股东股权并减资注销处理。